【裁判字號】    99,台上,3893
【裁判日期】    990624
【裁判案由】    偽造文書
【裁判全文】
最高法院刑事判決            九十九年度台上字第三八九三號
上  訴  人  台灣高等法院台南分院檢察署檢察官
被      告  甲○○
上列上訴人因被告偽造文書案件，不服台灣高等法院台南分院中
華民國九十七年十二月三十一日第二審判決（九十七年度上訴字
第一三一０號，起訴案號：台灣台南地方法院檢察署九十三年度
偵緝字第八三七號），提起上訴，本院判決如下：
    主  文
上訴駁回。
    理  由
按刑事訴訟法第三百七十七條規定，上訴於第三審法院，非以判
決違背法令為理由，不得為之。是提起第三審上訴，應以原判決
違背法令為理由，係屬法定要件。如果上訴理由書狀並未依據卷
內訴訟資料，具體指摘原判決不適用何種法則或如何適用不當，
或所指摘原判決違法情事，顯與法律規定得為第三審上訴理由之
違法情形，不相適合時，均應認其上訴為違背法律上之程式，予
以駁回。本件檢察官上訴意旨略稱：依刑法第二百十九條規定，
偽造之印章、印文始不問屬於犯人與否，沒收之。第一審判決係
引用第一審檢察官起訴書所載之犯罪事實，認定被告甲○○「前
因違反臺灣地區與大陸地區人民關係條例案件，經法院判處有期
徒刑二年六月確定，於民國九十二年七月七日縮短刑期假釋出監
（未構成累犯），詎仍不知悔改，於九十二年八月三十日至遠太
公寓大廈管理維護有限公司（下稱遠太公司）應徵大樓管理員時
，明知其父親楊正芳業於八十一年三月七日死亡，竟仍在保證書
上之連帶保證人欄位偽簽『楊正芳』署押一枚，並盜用『楊正芳
』印文一枚而偽造上開保證書一份，偽造完成後，復將此保證書
交付遠太公司人員許念莒持以行使」等情，依此事實，被告係在
前開保證書之「連帶保證人」欄上「盜用」而非「偽造」楊正芳
之印文，乃第一審判決竟依刑法第二百十九條規定宣告沒收「楊
正芳」之印文。又依前揭起訴書犯罪事實欄所載，被告偽造前開
保證書之時間係九十二年八月三十日，與其前犯之違反臺灣地區
與大陸地區人民關係條例案件，應不構成累犯，但第一審判決理
由卻謂：「另被告前因違反臺灣地區與大陸地區人民關係條例案
件，經法院判處有期徒刑二年六月確定，於九十二年七月七日縮
短刑期假釋出監，九十二年九月二十七日因假釋期滿未經撤銷假
釋，視為執行完畢，有台灣高等法院被告前案紀錄表在卷可按，
其於刑之執行完畢後五年之內故意再犯有期徒刑以上之罪，為累
犯，應依刑法第四十七條規定加重其刑」。另第一審判決主文欄
雖諭知：「甲○○行使偽造私文書，足以生損害於公眾及他人…
…」，但其引用之前揭起訴書犯罪事實及理由二欄，卻未記載或
說明被告於前開保證書之「連帶保證人」欄下偽造「楊正芳」之
署押，並盜蓋「楊正芳」印章後，持以行使，所為是否已符合「
足以生損害於公眾或他人」等犯罪構成要件。顯見第一審判決有
適用法則不當之違誤，原判決未予糾正並撤銷改判，仍予維持，
駁回被告之第二審上訴，同屬違法云云。
惟查：上訴第三審法院之案件，是否以判決違背法令為上訴理由
，應就上訴人之上訴理由書狀加以審查，至原判決究有無違法，
與上訴是否以違法為理由為兩事（參考本院七十一年台上字第七
七二八號判例）。又不服地方法院之第一審判決而上訴者，應向
管轄第二審之高等法院為之。上訴書狀應敘述具體理由。第二審
法院認為上訴書狀未敘述理由者，應以判決駁回之。刑事訴訟法
第三百六十一條第一項、第二項、第三百六十七條前段分別定有
明文。所謂應敘述具體理由，係指須就不服之判決為具體之指摘
而言，如僅泛稱原判決認事用法不當、採證違法、判決不公或量
刑失當等，均非具體理由。本件原判決以第一審判決論處被告行
使偽造私文書，足以生損害於公眾及他人（累犯）罪刑後，被告
提起第二審上訴，其上訴書狀未敘述具體理由，而僅泛言「不服
第一審判決理由說明其不符合減刑條例規定」云云。至於第一審
判決有何不當或違法，並未敘述「具體理由」，因認其上訴不合
法律上之程式，爰不經言詞辯論，逕行判決駁回，已敘明其所憑
之依據及理由。上訴意旨對於原判決依前揭規定，駁回被告之上
訴，究竟如何違背法令，並無一語道及。又原審係以被告在第二
審之上訴不合法律上之程式，予以駁回，並未就實體事項為審理
。而第三審為法律審，僅在審查第二審判決有無違背法令。上訴
意旨所為前揭指摘，均係對第一審判決之實體事項為爭執，並非
以原判決違背法令為理由。其上訴自屬違背法律上之程式，應予
駁回。
據上論結，應依刑事訴訟法第三百九十五條前段，判決如主文。
中    華    民    國  九十九  年    六    月  二十四  日
                      最高法院刑事第六庭
                          審判長法官  謝  俊  雄
                                法官  陳  世  雄
                                法官  魏  新  和
                                法官  徐  文  亮
                                法官  吳  信  銘
本件正本證明與原本無異
                                      書  記  官
中    華    民    國  九十九  年    六    月  二十九  日
                                                    M

司法院資訊處製作；財團法人民間司法改革基金會備份。
